台灣基隆地方法院刑事判決　　　　　　　　　　　　　　九十年度易字第五六號
　　公　訴　人　台灣基隆地方法院檢察署檢察官
　　被　　　告　甲○○
右列被告因竊盜案件，經檢察官提起公訴（九十年度偵字第三三六０號），本院判決
如左：
    主      文
甲○○連續竊盜，處有期徒刑陸月；如易科罰金，以佰元折算壹日。
    事      實
一、甲○○意圖為自己不法之所有，基於概括之犯意，於民國九十年八月一日晚間十
    時許，騎乘機車至基隆市○○街十九號前，竊取丁○○所有之西瓜一箱；得手後
    ，載回家中；復於同月五日凌晨零時二十五分（起訴書誤載為一時二十分）許，
    騎乘機車至基隆市○○路二十三號前，竊取乙○○所回收而置於廢棄車上之廢棄
    馬達一只（價值約一千二百元）；得手後，載回家中，準備出售；復於同月八日
    凌晨零時二十分許，騎乘機車再至基隆市○○街十九號前，竊取丁○○所有之西
    瓜二箱、鳳梨二箱及香蕉一袋（價值約三千元）；得手後，旋於同日凌晨三十分
    許，轉至獅球路二十三號前，竊取乙○○所有之廢棄電線一箱（價值約一百元）
    ；得手後，未及離去時，為乙○○自監視器中發現，而當場逮捕，並即報警處理
    ，經警扣得該西瓜二箱、鳳梨二箱及廢棄電線一箱。
二、案經基隆市警察局第一分局報請台灣基隆地方法院檢察署檢察官偵查起訴。
    理      由
一、右揭事實，業據被告甲○○於警訊時坦承不諱，核與被害人丁○○、乙○○所指
    述之情節相符，並有贓物認領保管收據二紙在卷可稽；而被告於九十年八月五日
    凌晨行竊時，為被害人乙○○當場錄影存證，並有錄影帶二捲扣案可考；該錄影
    帶自當日凌晨零時二十九分五十二秒開始，到畫面結束，被告確有搬物上其機車
    並搬紙箱到機車後面之鏡頭等情，亦經本院當庭勘驗無訛，記明筆錄可考（九十
    一年一月二日筆錄）。訊據被告雖矢口否認其有竊盜之犯行，辯稱：水果因颱風
    而放在路邊，整箱已經爛掉，其以為別人不要，才撿起來清洗，尚未爛掉部分可
    以利用；馬達、電線係丟在馬路中央，其也以為別人不要，又怕路人拌倒，才撿
    起來，準備贈送拾荒老婦人云云；然查：該水果箱是放在樓下，用可掀之網罩住
    ，水果箱上印有良福水果行，該箱水果完好如初，並未腐爛，其向警方領回之後
    ，尚能賣得三、四千元等情，已據被害人丁○○陳述甚明（警訊及偵查卷第十九
    頁、本院九十年十二月十二日訊問筆錄）；而該廢棄馬達等物，係放在回收場之
    路邊廢棄車上，並非放在路中央等情，亦經被害人乙○○陳述甚明（九十年十一
    月二十三日訊問筆錄）；準此對照以觀，被告所辯不實，已然可見；何況，被告
    於警察據報前往處理時，對其機車上另有一箱水果之來源，並未明白交代，反而
    騙係買來，並帶警遶行市區數圈，卻未見買賣處，經警以水果箱上之電話，才向
    被害人丁○○聯絡求證等情，業據證人即承辦警察丙○○到庭證明屬實（九十年
    十一月二十三日訊問筆錄）；被告既自承其在同月一日，已至華三街「搬取爛掉
    水果」，在同月八日案發時，豈有不知華三街在何處之理！若其心胸坦蕩，何以
    任令警車遶行市區，而遍尋不著？如此，豈非有違常情？何況，被告幾次行為，
    均在深夜為之，並無任何正當理由，其為行竊行為甚明，所辯以為別人不要云云
    ，避重就輕之詞而已，無可置信。綜上，被告於警訊之自白與事實相符，可以採
    信；而其於偵查及審判中之翻供，圖卸其責而已，不足採信，從而其犯行洵堪認
    定。
二、核被告所為，係犯刑法第三百二十條第一項之竊盜罪。被告先後多次竊盜行為，
    時間緊接，犯罪構成要件相同，顯係基於概括之犯意反覆為之，為連續犯，應論
    以一罪並加重其刑。
三、按刑事立法上之「法益原則」要求任何行為要加以犯罪化，必因其法益受到侵害
    或危險。蓋刑事立法之核心，在於其所保護之法益。刑法之任務，在於法益之保
    護。無法益保護，無刑法可言；亦即無法益受到侵害或危險，則無施以刑罰之必
    要。行為如未造成「法益侵害」或「法益危險」，則無將之犯罪化之必要。在法
    益侵害，為「實害犯」；在法益危險，為「危險犯」。再者，法益本身依其價值
    評價之強度，而呈現法益位階。生命、身體、自由、名譽、財產五者，按其順序
    ，而高低位階化。生命法益最高，其次身體法益，其次自由法益，其次名譽法益
    ，而財產法益最低。此五種傳統法益，稱之為「個人法益」。本案竊盜行為所侵
    害者為個人財產法益，乃財產法益之實害犯，其犯罪化之立法固有必要。惟並無
    暴力行為之單純財產犯罪，是否必須列為公訴罪，非無商榷之餘地。
四、次按刑事司法上之「罪刑相當原則」要求法官在量刑時，應依法益之位階，重所
    當重，輕所當輕，必使罪得其刑而刑當其罪；不得重罪而輕判，或輕罪而重判；
    期使責任與刑罰得以相適應，而具有相當性。地藏十輪經（第三卷）云：「若犯
    重罪，應重治罰；若犯中罪，應中治罰；若犯輕罪，應輕治罰；令其慚愧，懺悔
    所犯。」其此之謂也！為此，本院審酌被告之品行、生活狀況、智識程度、犯罪
    之動機、目的、犯罪所生之危害、犯罪後之態度等一切情狀後，再斟酌拘役並無
    教化功能，乃不具實益之刑罰種類，立法上以廢除為宜，以資符合自由刑單一化
    之要求；六月以下之短期自由刑，既難有教化作用，又易使受刑人感染惡習，除
    非被告有受其執行之特殊必要情形，否則尚無宣告之必要！如其宣告，應以易科
    罰金或緩刑而調和之等情，再特別考量被告犯罪後態度不良，並未「懺悔所犯」
    之後，本院認為量處如主文所示之自由刑，足以使其罪刑相當，爰宣告之，並依
    修正刑法而諭知易科罰金之折算標準，以示儆懲，並期被告之自新。
五、據上論結，應依刑事訴訟法第二百九十九條第一項前段、刑法第五十六條、第三
    百二十條第一項、第四十一條第一項前段、罰金罰鍰提高標準條例第一條前段、
    第二條判決如主文。
本案經檢察官賴正聲到庭執行職務。
中      華      民      國    九十一    年      一      月    三十      日
                                    台灣基隆地方法院刑事庭
                                        法  官  陳  志  祥
右正本證明與原本無異。
如不服本判決，應於收受送達後十日內，向本院提出上訴狀，敘述上訴之理由，上訴
於台灣高等法院，並應按他造當事人之人數附具繕本。
中      華      民      國    九十一    年      二      月      六      日
                                        書記官  陸  清  敏
附錄：
刑法第三百二十條第一項：
意圖為自己或第三人不法之所有，而竊取他人之動產者，為竊盜罪，處五年以下有期
徒刑、拘役或五百元以下罰金。
（罰金已依罰金罰鍰提高標準條例提高為十倍）
